臺灣高等法院刑事判決　　　　　　　　　　　　　　九十年度交上訴字第一八四號
　　上　訴　人
　　即　被　告　甲○○
右上訴人因公共危險案件，不服臺灣臺北地方法院九十年度交上訴字第一六號，中華
民國九十年十月八日第一審判決（起訴案號：臺灣臺北地方法院檢察署八十九年度偵
字第一六五七七號）提起上訴，本院判決如左：
    主  文
上訴駁回。
    事  實
一、甲○○於民國八十六年十二月二十六日因強盜案件經臺灣桃園地方法院判處有期
    徒刑七月，緩刑五年確定，於緩刑期間，仍不知警惕，於八十八年十月三日下午
    五時許，駕駛車號Ｋ八─四九九五號自用小客車，沿臺北市○○○路○段由東往
    西方向行駛，因欲下車購買麵包，本應注意汽車不得在交岔路口十公尺內停車，
    且應注意汽車停車向外開啟車門時，應注意行人、車輛，並讓其先行之規定，依
    當時情形，又無不能注意情事，竟疏於注意，將上開車輛停放在臺北市○○○路
    ○段五八號與長安東路二段交岔路口前十公尺內之「其興商業大樓」停車場出入
    口前（起訴書誤繕為臺北市中山區○○○路○段一一七號），適有乙○○騎乘車
    號ＡＱＤ─六七０號（起訴書誤繕為ＡＤＱ─六七０號）重型機車駛近，因甲○
    ○未注意後方車輛，並讓乙○○所騎乘機車先行，貿然開啟右開車輛之左前車門
    ，乙○○見狀煞閃不及，致乙○○所騎乘機車前車頭與甲○○所駕駛車輛左前車
    門發生擦撞，造成乙○○受有右下肢、右足撞傷、右足大趾挫傷、淤血腫痛、骨
    膜發炎等傷（傷害部分，業經乙○○於原審撤回告訴，經原審不受理判決確定）
    。詎甲○○於駕駛動力交通工具肇事致乙○○受傷後，雖下車詢問乙○○受傷情
    況，惟未及時採取救護行為，並報警處理，竟另行起意，隨即駕車逃逸。嗣經乙
    ○○記下甲○○之車號，報警處理，而發現上情。
二、案經被害人乙○○訴由臺北市政府警察局中山分局報請臺灣臺北地方法院檢察署
    檢察官偵查起訴。
    理  由
一、訊據上訴人即被告甲○○固坦承於右揭時、地與告訴人乙○○所騎乘機車發生擦
    撞之事實不諱，惟矢口否認有肇事逃逸犯行，辯稱：當時下車察看乙○○身上及
    手腳並無任何擦傷，也詢問乙○○是否有受傷，乙○○說左足大拇指會疼痛，有
    脫下鞋子察看，伊要求送乙○○去醫院，乙○○拒絕，並要求伊給他一千元，伊
    要求乙○○請交通警察來，乙○○說不願意，雙方約爭執了半個小時，因雙方車
    輛均有擦痕，互不賠償，故伊請乙○○記下車號，後來乙○○先離去，伊才離去
    云云。
二、經查：右揭事實，業據告訴人乙○○於制作交通事故談話紀錄表、警訊、偵查、
    原審及本院訊問時指證歷歷，告訴人乙○○於制作交通事故談話紀錄表時指稱：
    當時伊駕駛ＡＱＤ─六七０號重型機車沿臺北市○○○路東向西方向行駛於第二
    快車道，行駛至肇事地點時，右側路邊有一輛Ｋ八─四九九五號自用小客車突然
    開啟左前車門，伊看到時已煞車不及，機車右前車頭與伊右腳與前開自小客車左
    前車門擦撞，肇事後，對方駕駛有下車查看，口氣態度不好，無法協調，伊說要
    請警方處理，對方駕駛不理，逕行開車離去等語（見偵字第一六五七七號卷第五
    頁）；於警訊時指稱：八十八年十一月三日十七時許，伊騎ＡＱＤ─六七０號重
    型機車途經臺北市○○○路○段前時，Ｋ八─四九九五號自用小客車在紅線違規
    停車，當伊機車靠近時，Ｋ八─四九九五號自用小客車駕駛突然打開駕駛座車門
    ，車門撞擊到伊所騎機車，伊右足大趾因而挫傷、淤血腫痛、骨膜發炎，該自小
    客車駕駛下車，不但不理會伊，更對伊破口大罵，然後駕車逃逸等語（見同上偵
    查卷第十五頁正反面）；於偵查時指稱：被告將車停在紅線上，伊騎車過去約距
    離被告之自小客車一公尺左右，被告突然開車門，致伊無法反應而撞擊，被告知
    道伊有受傷，因為伊有脫下鞋子給被告看，表示腳很痛，但被告沒有表示要將伊
    送醫或賠償，還罵伊敲詐，並罵三字經，態度很惡劣，被告下車與伊理論一下，
    就開車走了，當時伊有跟被告說要找交通警察來處理，被告說這種小事還找什麼
    交通警察等語（見同上偵查卷第四十七頁至四十八頁）；於原審訊問時指稱：伊
    騎機車從長安東路東往西方向行駛經過建國北路，在十字路口剛好綠燈開始往前
    行，行經建國北路一段五八號前劃有紅線的地方，有一台車子已經停在路邊很久
    ，要下車買東西，啪一聲打開車門，伊看到被告打開車門時距離不到一公尺，被
    告打開車門撞到伊左腳拇趾及腳盤，被告下車後，伊有脫鞋襪給被告看伊腳受傷
    ，當時伊已經不能走路，伊要求被告將伊送醫看如何處理，被告不肯，伊告訴被
    告不然賠錢還是要找警察過來看怎樣解決，被告說伊敲詐他，並說這種小事還要
    找警察過來，被告態度很惡劣，一直罵三字經，罵一罵就走了等語（見原審卷第
    三十六頁至第三十七頁）；於本院九十年十二月二十日訊問時證稱：當時那條路
    是單行道，綠燈時伊騎機車起步靠邊走，過了十字路口後，路邊停一台車，在距
    離伊機車不到二公尺的距離前，被告突然打開車門下車，撞到伊的機車和右腳，
    伊當時有跟被告說腳很痛，問被告是否要帶伊去看醫生，被告的態度就變了，問
    伊是不是要敲詐，還用髒話罵伊，被告當時是佔住停車場出口，別人要被告將車
    移開，被告開車後就走了，沒有再回來，伊當時並沒有向被告索取一千元醫藥費
    等語，核與證人即警員潘龍偕於原審審判時證稱：因為肇事當時沒有報案，是翌
    日根據製作談話紀錄去製作現場圖，車號是報案人提供等語（見原審卷第七十二
    頁）相符，並有道路交通事故調查報告表、交通事故談話紀錄表、交通事故補充
    資料表等資料影本在卷（見同上偵查卷第五頁、第七頁、第六頁）為憑，且告訴
    人乙○○受有如事實欄所載之傷勢，亦有全福綜合醫院、滋和堂中醫聯合診所出
    具之診斷證明書各一紙附卷（見同上偵查卷第十八頁、第十九頁）可稽，復經原
    審履勘現場，制有勘驗筆錄、現場照片、現場圖附卷（見原審卷第六十頁至第六
    十三頁）可考。依原審履勘現場所繪制之現場圖，可知告訴人乙○○指述：被告
    將前開車輛停放在臺北市○○○路○段五八號前之「其興商業大樓」停車場入口
    處，該處屬建國北路一段、長安東路二段交岔路口十公尺內之路段，雖被告辯稱
    ：伊停車在臺北市○○○路○段一三一之四號凱樂西點麵包店前之停車格內云云
    ，然因被告先於偵查中供稱：當時車子停在路旁（見同上偵查卷第三十八頁）等
    語，於九十年三月二日之聲明狀供稱：停於長安東路路旁、張的機車先行離開，
    伊才駕車離去等情，於原審初次訊問時供稱：車子停在麵包店附近，不知道是否
    停在紅線，好像是黃線等語，嗣經原審履勘現場時，又供稱：停在路邊停車格內
    ，伊有事先走，要求告訴人乙○○記下車號云云，是被告對於是否停車在停車格
    內﹖被告先行離去或告訴人乙○○先行離去﹖等情，供述前後不一，已難採信。
    又告訴人乙○○於原審勘驗時指稱：伊被撞後，車庫有車子要出去，正好票亭旁
    邊有一位老先生向被告說，被告擋住車子出入口，結果被告一開車就走了等語（
    見原審卷第六十頁背面），被告雖辯稱：車禍發生前，伊停車在車庫門前，老人
    說不要擋住車子出入，恰好停在麵包店前的車子要開走，伊就將車開進停車位云
    云，然倘老人驅趕被告將車輛駛離建國北路一段五八號前之停車場入口處，係發
    生在被告所駕駛車輛與告訴人乙○○所騎乘車輛擦撞之前，則既未發生擦撞，告
    訴人乙○○理應尚未到達肇事地點，則告訴人乙○○如何能知悉擦撞之前被告停
    車時所發生遭老人驅趕之過程﹖顯見被告所辯，虛偽不實。再告訴人乙○○迄今
    未獲被告民事賠償，業據告訴人乙○○於本院九十年十二月二十日訊問時陳明，
    然告訴人乙○○於原審訊問時已表明不想追究被告責任，並當庭撤回對被告過失
    傷害之告訴，自無再構詞誣陷被告之理，是告訴人乙○○所指述被告先行離去，
    並拒絕將其送醫、賠償或找警察等情節，應較為可採，則案發當時，應係被告停
    車在臺北市○○○路○段五八號「其興商業大樓」停車場出入口停車，不慎開啟
    左前車門，造成與告訴人乙○○所騎乘機車發生擦撞，被告並於老人驅趕車輛後
    ，逕自離去之事實無誤。再被告既坦承：告訴人乙○○被撞後，有說他腳痛，也
    有將襪子脫下給伊看等語，則被告既已知悉告訴人乙○○因擦撞而受傷之可能性
    極大，竟逕自離開不願採取進一步救護措施，被告自有駕車肇事逃逸之故意。
    綜上所述，被告所辯，均不足採。本件事證明確，被告犯行洵堪認定。至被告聲
    請傳喚「其興商業大樓」停車場管理員調查案發當時情形，惟經本院多次命被告
    提供該證人真實姓名、住址，被告僅以該證人已於兩年前離職，不知其資料，而
    未陳報該證人之姓名、住址以供本院傳喚，本件事證已臻明確，本院核無再行傳
    喚該證人之必要，附此敘明。
三核被告甲○○所為，係犯刑法第一百八十五條之四肇事逃逸罪。查被告行為後刑
    法第四十一條於九十年一月十日修正公布，該條第一項前段規定，犯最重本刑為
    五年以下有期徒刑以下之刑之罪，而受六個月以下有期徒刑或拘役之宣告，因身
    體、教育、職業、家庭之關係或其他正當事由，執行顯有困難者，得以一元（銀
    元）以上三元（銀元）以下折算一日，易科罰金。本件被告所犯之罪既為最重本
    刑五年以下有期徒刑之刑之罪，自有該法條之適用。
四、原審認被告肇事逃逸罪證明確，適用刑法第二條第一項前段、第一百八十五條之
    四、第四十一條第一項前段，罰金罰鍰提高標準條例第二條之規定，並審酌被告
    於緩刑期間，不知惕勵自己之動靜，於發生車禍後，枉顧他人生命安全，逕自離
    去及其素行、品行、犯罪手段、所生損害、犯罪後之態度等一切情狀，量處有期
    徒刑六月，如易科罰金，以三百元（銀元）折算一日。認事用法，核無不合，量
    刑亦屬適當。被告上訴意旨猶執前詞否認犯罪，而指摘原判決此部份不當，為無
    理由，應予駁回。
據上論斷，應依刑事訴訟法第三百六十八條，判決如主文。
本案經檢察官劉斐玲到庭執行職務。
中      華      民      國    九十一    年      三      月     十三     日
                              臺灣高等法院刑事第十五庭
                                  審判長法  官  房  阿  生
                                        法  官  蔡  光  治
                                        法  官  雷  元  結
右正本證明與原本無異。
如不服本判決應於收受送達後十日內向本院提出上訴書狀，其未敘述上訴之理由者並
得於提起上訴後十日內向本院補提理由書（均須按他造當事人之人數附繕本）。
                                        書記官  林  品  涵
中      華      民      國    九十一    年       三     月    十四      日
附錄：本案論罪科刑法條全文
刑法第一百八十五條之四：
駕駛動力交通工具肇事，致人死傷而逃逸者，處六月以上五年以下有期徒刑。
